【裁判字號】    99,抗,78
【裁判日期】    990401
【裁判案由】    停止執行
【裁判全文】
臺灣高等法院高雄分院民事裁定            99年度抗字第78號
抗  告  人  乙○○
送達代收人  丙○○
相  對  人  時尚瀝青混凝土有限公司
法定代理人  甲○○
上列抗告人與相對人間聲請停止執行事件，對於中華民國99年1
月26日臺灣高雄地方法院98年度審聲字第359 號所為裁定，提起
抗告，本院裁定如下：
    主  文
抗告駁回。
抗告程序費用由抗告人負擔。
    理  由
一、抗告意旨略以：相對人業經主管機關廢止公司登記在案，則
    該公司自應進行清算程序，在清算完結前，法人之人格於清
    算範圍內仍然存續，須待清算完結後，公司之人格始歸於消
    滅，然相對人於具狀聲請停止執行時並未向原審陳明該公司
    有無向原法院聲報清算事宜或其章程有無針對清算人之人選
    已另設有規定或經股東決議另選清算人，則自應以該公司之
    全體股東為清算人而為本件聲請之法定代理人，否則即難認
    相對人就本件聲請已由其法定代理人合法代理。況相對人於
    聲請狀所列之法定代理人甲○○業已於民國（下同）97年4
    月22日之前即已遭原法院通緝在案，其現住居所及所在不明
    ，亦無法送達，則其又如何依法代理提起本件聲請，原審未
    予查明上開事項，且於相對人仍未由其法定代理人合法代理
    而聲請停止執行之情況下，竟仍裁定准許停止執行，尚有未
    洽。又本件強制執行程序如予以停止，將導致抗告人不能即
    時取償工程保留款新台幣（下同）3,048,044 元而受有損害
    ，本件停止執行擔保之酌定，自應以上開工程保留款3,048,
    044 元為計算基礎，加以上開強制執行程序僅進行至核發扣
    押命令，相對人因遲延受償，可能受有之利息損失及其他預
    期利益，及本案爭點在於系爭支付命令有無民事訴訟法第49
    6 條第1 項第6 款之再審事由，預估至訴訟確定約需時4年4
    月等情狀，酌定本件之擔保金額為660,409 元。然原裁定預
    估相對人所提起之再審之訴至訴訟確定僅約需時1 年4 月，
    並以此酌定擔保金額為203,200 元，尚非相當，應增加為以
    660,409 元提供擔保始屬適當。為此，求予廢棄原裁定。
二、按為免執行程序長期延宕，有損債權人之權益，故強制執行
    程序開始後，原則上不停止執行。於債務人提起再審之訴，
    法院因必要情形或依聲請定相當並確實之擔保，始得為停止
    強制執行之裁定，此觀強制執行第18條第1 項、第2 項規定
    即明。所謂必要情形，固由法院依職權裁量定之。然法院為
    此決定，應就再審之訴在法律上是否顯無理由，以及如不停
    止執行，將來是否難於回復，並就防止債務人濫行訴訟以拖
    延執行，致債權人之權利無法迅速實現等各種情形予以斟酌
    ，以資平衡兼顧債務人及債權人雙方之利益。於債務人聲明
    願供擔保時，亦然。非謂債務人以提起再審之訴為由且聲明
    願供擔保而聲請停止強制執行程序時，法院須一律予以准許
    。又該項擔保係備供債權人因停止執行所受損害之賠償，其
    數額應依標的物停止執行後，債權人未能即時受償或利用該
    標的物所受之損害額，或其因另供擔保強制執行所受之損害
    額定之（98年度台抗字第375 號裁定意旨參照）。次按，法
    院以裁定命債務人供擔保後停止強制執行，其擔保金額之多
    寡應如何認為相當，原屬於法院職權裁量之範圍，如已斟酌
    債權人因停止執行所受之損害，自非當事人所可任意指摘。
    而擔保金額之數額應依標的物停止執行後，債權人未能即時
    受償或利用該標的物所受之損害額，或其因另供擔保強制執
    行所受之損害額定之，非以標的物之價值或其債權額為依據
    （最高法院91年台抗字第429 、507 號、92年台抗字第57 4
    號及93年台抗字第723 號裁判意旨參照）。承上，若當事人
    提起再審之訴，在該再審之訴確定前，法院如認有必要，得
    依職權為停止執行之裁定；其在當事人願供擔保，聲請停止
    強制執行時，法院亦非不得依其聲請，定相當並確實之擔保
    ，為停止強制執行之裁定。末按，當事人之法定代理人誰屬
    ，代理人之代理權有無欠缺，均為法院應依職權調查之事項
    。苟當事人於訴訟未經合法代理，依民事訴訟法第469 條第
    4 款規定，其判決即屬當然違背法令。又公司之清算，以全
    體股東為清算人。但本法或章程另有規定或經股東決議，另
    選清算人者，不在此限。清算人執行職務，有代表公司為訴
    訟上或訴訟外一切行為之權。公司法第79條、第84條第2 項
    定有明文，並於同法第113 條準用於有限公司。
三、抗告人持原法院93年度促字第49086 號支付命令及確定證明
    書為執行名義，聲請台灣台北地方法院（下稱台北地院）民
    事執行處以98年度司執字第93856 號事件對相對人為強制執
    行，相對人就抗告人所持之上開執行名義以已提起再審之訴
    為由，聲請停止強制執行。原法院依相對人之聲請，裁定命
    相對人供擔保203,200 元後，將台北地院98年度司執字第93
    856 號強制執行事件，於原法院98年度審再字第11號再審事
    件裁判確定前應予停止執行。查相對人係於98年7 月16日經
    主管機關廢止登記在案，惟已於98年10月26日上午10時召開
    股東會，選任甲○○為清算人，經原法院准予備查有公司變
    更登記表、股東會議事錄、台灣高雄地方法院民事庭函等影
    本可稽（本院卷第5 、43、60頁），且相對人之訴訟代理人
    秦德律師（現已解除委任）稱甲○○雖被通緝，但已向台南
    地方法院檢察署檢察官聲請歸案，本件聲請停止執行聲請狀
    ，是甲○○請伊代為擬狀，由其蓋公司大小印章並遞狀等語
    （本院卷第27、28頁），相對人之清算人既為甲○○，本件
    由甲○○為相對人之法定代理人聲請停止執行，程序並無不
    合。至於抗告意旨另稱原裁定所定擔保金額過低云云。依前
    揭說明，擔保金額之多寡應如何認為相當，原屬法院職權裁
    量之範圍，非抗告人所可任意指摘。而抗告人所提出之各級
    法院辦案期限實施要點所定期限，係指案件結案之最長期限
    ，考諸大多數案件均未逾上開期限，原裁定以該事件爭執之
    難易程度，預估相對人所提再審之訴至訴訟確定時約需1年4
    個月，並無不當。又系爭執行事件停止執行之供擔保金額，
    應以抗告人因停止系爭執行事件之執行程序所受之損害，即
    為其聲請執行所可獲償之債權額因延後受償所受之遲延利息
    損害為通常。而系爭執行程序之執行標的為工程保留款3,04
    8,044 元，以通常訴訟進行程度，預計約需1 年4 個月始得
    終結確定，按法定利息年息5%計算其遲延利息損害203,202
    元（3,048,044 ×（1 ＋4/12）×5%=203,202），即為抗告
    人因停止系爭執行事件之執行程序所通常可能遭受之損害。
    是原法院就抗告人因系爭執行事件停止執行所可能遭受之損
    害，及受償之風險等一切情狀，已詳為審酌，並據以核定相
    對人應供擔保金額為203,202 元，尚屬相當，抗告意旨指摘
    原裁定不當，求予廢棄，為無理由，應予駁回。
據上論結，本件抗告為無理由，依強制執行法第30條之1 、民事
訴訟法第495 條之1 第1 項、第449 條第1 項、第95條、第78條
規定，裁定如主文。
中    華    民    國    99    年    4     月    1     日
                              民事第六庭
                                  審判長法官 許明進
                                  法      官 徐文祥
                                  法      官 張明振
以上正本證明與原本無異。
如不服本裁定應於送達後10日內向本院提出再抗告狀（並按他造
當事人之人數附繕本），並繳納再抗告費新台幣1,000元。
再為抗告僅得以適用法規顯有錯誤為理由，並應委任律師為代理
人。
中    華    民    國    99    年    4     月    6     日
                                  書  記  官 熊惠津
附註：
抗告人之配偶、三親等內之血親、二親等內之姻親，或抗告人為
法人、中央或地方機關時，其所屬專任人員具有律師資格並經法
院認適當者，亦得為第三審訴訟代理人。
抗告人或其法定代理人具有律師資格者及前項情形，應於提起抗
告或委任時釋明之。

司法院資訊處製作；財團法人民間司法改革基金會備份。
